臺灣屏東地方法院民事判決　　　　　　　　 99年度醫字第3號
原　　　告　黃碧玉
訴訟代理人　蔡振興
被　　　告　寶建醫療社團法人寶建醫院
法定代理人　黃裕堯
被　　　告　崔智
共　　　同
訴訟代理人　陳純青律師
上列當事人間請求侵權行為損害賠償事件，本院於中華民國100
年7 月7 日言詞辯論終結，判決如下：
    主  文
原告之訴及假執行之聲請均駁回。
訴訟費用由原告負擔。
    事  實  及  理  由
一、原告主張：被告崔智係被告寶建醫療社團法人寶建醫院（下
    稱寶建醫院）僱用之醫師，原告於民國97年5 月14日因第5
    、6 頸椎脊柱狹窄合併椎間盤突出症，前往被告處住院開刀
    ，於97年5 月27日出院（住院14天），原告出院後感覺喉嚨
    不舒服，且聲音變沙啞，經前往被告處詢問，被告則以沒有
    關係只需吃些藥就好，應付原告，原告不疑有他而服用被告
    開出之藥數月，然竟毫無改善，甚且體重減輕，吞食困難，
    寢食難安，痛苦萬分，原告遂於99年3 月23日前往高雄榮民
    總醫院治療，始知原告之左側聲帶已麻痺，其原因應係被告
    崔智開刀不慎所引起，被告崔智既因過失而不法侵害原告之
    健康，被告寶建醫院亦應負僱用人責任，爰依民法第184 條
    第1 項前段、第195 條第1 項及第188 條第1 項前段之規定
    ，訴請被告連帶賠償慰撫金新臺幣（下同）60萬元等語。並
    聲明：(一)被告應連帶給付原告新臺幣60萬元，及自起訴狀繕
    本送達翌日起至清償日止按週年利率5%計算之利息；(二)願供
    擔保，請准宣告假執行。
二、被告則以：原告主張其聲帶麻痺係因被告崔智進行手術不慎
    所致，自應就被告崔智手術有何不慎之過失行為、該過失行
    為確為造成聲帶麻痺之原因等事實負舉證責任。按造成聲帶
    麻痺（喉返神經麻痺）的原因甚多，頸椎前位手術固為可能
    原因之一，另外如聲帶過度使用、糖尿病、慢性胃食道逆流
    引致重複性咽喉炎、心臟肥大壓迫左側喉返神經等，均可能
    導致，上述聲帶麻痺可能成因，原告均具備，自難以原告於
    99年3 月22日經高雄榮民總醫院診斷左側聲帶麻痺，即認係
    被告崔智手術不慎所導致。況原告提出之高雄榮民總醫院診
    斷證明書，亦未記載原告左側聲帶麻痺之原因，原告於99年
    3 月22日至高雄榮民總醫院就診時距手術完成已逾1 年10個
    月，由此時間差距，亦難認原告聲帶麻痺症狀與被告崔智手
    術行為有相當因果關係。退步言，原告所接受之頸椎前開手
    術（椎間盤／椎體切除、骨融合、內固定等均屬之），須對
    患者全身麻醉並為氣管插管，切開頸部皮膚，分開肌肉，以
    進行手術，故手術風險即包含聲音沙啞及吞嚥困難，被告崔
    智於進行手術前即充分向原告說明而獲原告同意進行手術，
    原告既於被告崔智充分說明後，自主決定願承擔手術風險，
    縱原告聲帶麻痺與手術醫療行為有關（被告仍否認之），被
    告崔智亦應阻卻違法，醫療行為非屬不法，即無侵權行為可
    言，原告請求被告連帶負侵權行為損害賠償責任亦無理由等
    語資為抗辯。並聲明：(一)駁回原告之訴；(二)如受不利判決，
    願供擔保請准免為假執行之宣告。
三、兩造不爭執之事實：
    (一)被告崔智係被告寶建醫院僱用之醫師。
    (二)原告因第5 、6 頸椎脊柱狹窄合併椎間盤突出症而於97年
      5 月14日入被告寶建醫院住院，同年月16日由被告崔智為
      原告進行椎板切除及脊椎溶合內固定手術，原告於同年月
      27日出院。
    (三)原告有因聲音沙啞而於99年3 月22日前往高雄榮民總醫院
      就診住院，經該院診斷左側聲帶麻痺，並分別於99年3 月
      23日及同年4 月27日進行喉顯微內視鏡手術。
四、得心證之理由：
    本件兩造所爭執之處，應在於：(一)被告崔智對於原告自97年
    5 月14日入被告寶建醫院至同年月27日出院期間之醫療行為
    ，有無過失致不法侵害原告之健康？(二)若是，慰撫金60萬元
    是否合理？茲說明如下：
    (一)經本院函請行政院衛生署醫事審議委員會就本件為鑑定，
      依其鑑定意見：「1.造成單側聲帶麻痺之原因很多，該側
      喉返神經（recurrent laryngeal nerve ）受傷或遭壓迫
      為其原因之一。其原因包括頭頸部腫瘤壓迫、肺癌或食道
      癌等侵犯、頭頸部挫傷、曾接受氣管插管麻醉、或頭頸部
      手術─包括甲狀腺切除術、頸椎前位手術、內頸動脈手術
      或胸腔手術等。另外上呼吸道或病毒感染引起之神經炎（
      viral neuropathy），糖尿病神經病變（diabetic
      neuropathy）或原因不明（idiopathy ，約佔20% ）等皆
      為可能因素。其中，因前位頸椎手術引起喉返神經受傷至
      聲帶麻痺之發生率約0.2 至16.7% 不等，Fountas 氏曾統
      計其1,015 例前位頸椎手術之病人，有症狀之喉返神經損
      傷約3.1%（來源：Anterior Cervical Discectomy and
      Fusion Associated Complications, Spine 2007, vol
      32, pp0000-0000 ）。2.依病歷記載，病人於97年5 月14
      日經醫師診斷為頸椎第五／六節頸椎間盤突出併脊髓病變
      ，於5 月16日接受頸椎前位手術（第五／六節椎間盤切除
      術及頸椎融合內固定術）。5 月18日病人主訴喉嚨痛，於
      5 月19日會診耳鼻喉科醫師，檢查結果耳、鼻、喉部位均
      無異狀。6 月17日病人至耳鼻喉科于法平醫師門診就診，
      主訴吞嚥困難，醫師安排於6 月18日行食道攝影檢查，結
      果吞食功能正常並無異狀。但臨床診斷如因崔智醫師頸椎
      手術所造成病人聲帶之痲痺，於術後第三天應有臨床之症
      狀，經由主治醫師會診耳鼻喉科及後續門診追蹤之相關病
      歷所記載，並無相關聲帶痲痺、病人所述相應描述之紀錄
      記載。但依病人97年6 月23日、6 月30日至耳鼻喉科就診
      病歷記載，診斷為吞嚥困難及脊椎狹窄。97年7 月7 日醫
      師診斷為急性扁桃腺炎及脊椎狹窄，耳鼻喉科醫師給予主
      要用藥為治療急性扁桃腺炎及脊椎狹窄。由於聲帶麻痺之
      原因諸多，如1.所述，本件依寶建醫院所提供病歷紀錄，
      尚無法證明病人之聲帶痲痺為頸椎前位手術所造成。由於
      頸椎前位手術可能發生之併發症，包括術後聲音沙啞、吞
      嚥困難及神經根傷害等，依病歷，前開頸椎手術同意書之
      說明，該手術風險中之短期風險，皆明確說明記載，且有
      病人親筆簽名，表示其瞭解且同意手術，崔醫師已盡到告
      知義務。術後，病人主訴喉嚨疼痛時，即已會診耳鼻喉科
      醫師，後又因其吞嚥困難而安排食道攝影，結果亦為無明
      顯異狀。綜上，崔醫師已主動告知，且積極處理後續症狀
      ，因此尚未發現有違反醫療常規之處」等語，有該鑑定書
      附卷可稽（見本院卷第243 至244 頁），說明綦詳，堪予
      採信。原告雖稱無法接受鑑定結果，卻未能指出鑑定意見
      有何瑕疵，復未能提出其他證明方法證明被告崔智有過失
      ，自難遽認被告應負何侵權行為責任。
    (二)由於原告未能舉證證明被告構成侵權行為責任，其慰撫金
      之請求即無依據，毋庸再審究其數額是否合理，併此敘明
      。
五、從而原告依民法侵權行為之法律關係，請求被告連帶賠償其
    慰撫金60萬元本息，為無理由，應予駁回。其假執行之聲請
    失所附麗，併予駁回。
六、至兩造其餘之攻擊或防禦方法及未經援用之證據，經本院斟
    酌後，認為均對本判決結果不生影響，自無逐一詳予論駁之
    必要，併此敘明。
七、訴訟費用負擔之依據：民事訴訟法第78條。
中    華    民    國    100   年    7     月    12    日
                  民事第二庭    法  官  蔡嘉裕
正本係照原本作成。
如不服本判決，應於收受送達後20日內，向本院提出上訴狀（須
按他造當事人之人數附繕本）。
中    華    民    國    100   年    7     月    12    日
                                書記官  蘇小雅